【裁判字號】    94,訴,2554
【裁判日期】    950417
【裁判案由】    違反槍砲彈藥刀械管制條例
【裁判全文】
臺灣桃園地方法院刑事判決              94年度訴字第2554號
公  訴  人  台灣桃園地方法院檢察署檢察官
被      告  丁○○
                    國民
指定辯護人  本院公設辯護人乙○○
上列被告因違反槍砲彈藥刀械管制條例案件，經檢察官提起公訴
（94年度偵字第13532號），本院判決如下：
    主  文
丁○○未經許可，寄藏可發射子彈具有殺傷力之改造槍枝，處有
期徒刑參年貳月，併科罰金新臺幣拾萬元，罰金如易服勞役，以
參佰元折算壹日。扣案如附表編號一所示之改造槍枝（含彈匣壹
個）壹枝，沒收之。
    事  實
一、丁○○明知可發射子彈具有殺傷力之改造手槍，係屬槍砲彈
    藥刀械管制條例所列管之物品，未經主管機關許可不得受他
    人寄藏及持有，竟仍基於非法寄藏、持有具有殺傷力之改造
    玩具手槍之犯意，於九十四年五月二十日某時，在桃園縣中
    壢市○○路八十六號二樓住處，受「丙○○」（起訴書記載
    另由司法警察調查中）之託，無故持有如附表所示之仿COLT
    廠1908 CALIBER 25 型半自動手槍製造之玩具手槍，換裝土
    造金屬槍管改造而成，機械性能良好，可供擊發適用子彈，
    具殺傷力之改造槍枝一枝（含彈匣一個，槍枝管制編號：0
    000000000號）、及不具殺傷力之改造子彈六顆，
    並將前述槍、彈藏置於其上址住處之衣櫥內。嗣經司法警察
    官合法聲請搜索票，於九十四年五月二十四日下午六時許，
    持搜索票至上址搜索，查扣上述如附表編號一所示之槍枝，
    及編號二不具殺傷力之子彈六顆（嗣經鑑定機關取樣二顆試
    射用罄，餘四顆）。
二、案經台北市政府警察局中山分局報請臺灣桃園地方法院檢察
    署檢察官偵查起訴。
    理  由
壹、證據能力部分
一、被告以外之人審判外陳述筆錄
    按被告以外之人於審判外之言詞或書面陳述，除法律有規定
    者外，不得作為證據。被告以外之人於審判外之陳述，雖不
    符前四條（指刑事訴訟法第一百五十九條之一至第一百五十
    九條之四）之規定，而經當事人於審判程序同意作為證據，
    法院審酌該言詞陳述或書面陳述作成時之情況，認為適當者
    ，亦得為證據。刑事訴訟法第一百五十九條第一項、第一百
    五十九條之五第一項，分別定有明文。查被告、指定辯護人
    對於被告以外之人即證人甲○○之偵查訊問筆錄，均不爭執
    證據能力。依前述「同意性」之傳聞法則例外規定，本院認
    均具證據能力。
二、扣案槍、彈之鑑定報告書
（一）按法院或檢察官得囑託醫院、學校或其他相當之機關、團
      體  為鑑定，或審查他人之鑑定，並準用（刑事訴訟法，
      以下同）第二百零三條至第二百零六條之一之規定；其須
      以言詞報告或說明時，得命實施鑑定或審查之人為之。第
      一百六十三條第一項、第一百六十六條至第一百六十七條
      之七（交互詰問相關規定）、第二百零二條（鑑定人應於
      鑑定前具結）之規定，於前項由實施鑑定或審查之人為言
      詞報告或說明之情形準用之。刑事訴訟法第二百零八條第
      一、二項定有明文。此即所謂「機關（團體）鑑定」之制
      度。另按證人、鑑定人依法應具結而未具結者，其證言或
      鑑定意見，不得作為證據。刑事訴訟法第一百五十八條之
      三，定有明文。又依據同法第一百八十六條第一項前段、
      第二百零二條規定，除法律有特別規定定外，證人、鑑定
      人於陳述或鑑定前，原則上均應具結，以符法律明定之調
      查證據程序，始符嚴格證明法則。有疑問者，刑事訴訟法
      第二百零八條可否解釋為同法第二百零二條之特別規定，
      因而排除同法第一百五十八條之三之適用，使得並無具結
      之機關（團體）鑑定，具有證據能力？實務多數見解似採
      肯定說，實務操作上向來將「機關鑑定」與所謂「自然人
      鑑定」區分，認為後者依據同法第二百零二條應為具結，
      而前者因為修正前本條規定，並無必須命實際為鑑定之人
      為具結之明文，亦無準用同法第二百零二條之規定，實務
      因而認為，於囑託機關鑑定時，縱未命該醫院實際為鑑定
      之人簽名蓋章及具結，仍不得任意指為採證違背法則（最
      高法院七十五年台上字第五五五五號判例）。又修正後即
      現行本條第一項雖增訂「得命實施鑑定或審查之人，以言
      詞報告或說明」之規定，並且於同條第二項明定實施鑑定
      或審查之人為言詞報告或說明，「準用第二百零二條（即
      應具結）」之規定。解釋上前述實務見解所認為「機關鑑
      定無庸具結」之見解仍未因本條修正而改變，僅係法院或
      檢察官命實施鑑定或審查者以言詞報告或說明時，「準用
      」應具結之規定。本院以為，不論修正前或後之規定，解
      釋上均未排除機關鑑定，其實際實施鑑定者，仍應具結之
      規定，換言之，刑事訴訟法第二百零二條之規定仍應「適
      用」於機關鑑定，理由如下：
    １所謂「機關鑑定」之制度，係立法者授權法院或檢察官於
      選任個別自然人實施鑑定之外，亦得囑託具公信力之專業
      機關、團體進行鑑定，但這並不表示鑑定人即為「機關、
      團體」，而非自然人，蓋司法機關通常無法確知某特定自
      然人具有某特定專業知識能力，惟可以囑託該特定專業機
      關團體為鑑定，該機關團體自僅得委由機關團體中之某位
      或某幾位特定自然人實施鑑定，機關或團體本身無可能為
      鑑定人，例如囑託「內政部刑事警察局」為鑑定機關，為
      槍、彈是否具殺傷力之鑑定，刑事警察局自僅能委由機關
      內具特定專業機械、彈藥知識之人擔任此鑑定任務，此時
      鑑定人仍為「刑事警察局之該特定專業人員」，而非「刑
      事警察局」該機關，解釋上該專業人員（可能為司法警察
      或公務員或委外之專業人士）當然應依刑事訴訟法第二百
      零二條之規定具結，豈能僅因為其任職於或受委託於某機
      關、團體，即因而免除具結之義務（相同見解，請參見林
      鈺雄教授，刑事訴訟法，上冊總則編，二００四年九月，
      四版，第四八六頁）。
    ２不論修正前並無「準用」第二百零二條之明文，或修正後
      規定，鑑定後以言詞報告或說明時，始「準用」該條之規
      定，正突顯出鑑定人應具結，本係「直接適用」刑事訴訟
      法第二百零二條之結果，自無再藉由同法第二百零八條「
      準用」之餘地。現行第二百零八條第二項之「準用」規定
      ，應係錯誤規定，解釋上直接適用同第二百零二條即可，
      至少該準用規定之適用，應採目的性限縮之適用態度，解
      釋上應與同法第二百零八條第一項為體系解釋，係指「機
      關或團體」該「法人本身」不用具結，如當事人對於機關
      （團體）出具之鑑定結果不爭執，即令實際實施鑑定之自
      然人未於該機關（團體）出具之鑑定書中具結，該鑑定書
      仍具證據能力，惟如當事人任一方有所爭執時，即應命實
      際鑑定之自然人到庭陳述或報告，此時該特定人應係於製
      作書面鑑定書，即「鑑定後」具結，所以與第二百零二條
      所規定「鑑定前」之具結尚有不同，所以立法者規定「準
      用」之。
    ３按鑑定之經過及其結果，應命鑑定人以言詞或書面報告。
      刑事訴訟法第二百零六條第一項定有明文。刑事訴訟法第
      一百五十九條第一項之立法理由因而認為鑑定人之鑑定報
      告書，不受傳聞法則之限制，而具證據能力。惟鑑定報告
      書通常係鑑定機關（鑑定人）於審判外所製作之書面，其
      屬審判外之陳述性質，甚為明確，同法第二百零六條第一
      項之規定，旨在規範鑑定人就其鑑定之經過及結果，得以
      言詞或書面之方式陳述而已，亦即解釋上到庭之鑑定人得
      以言詞陳述，並輔以書面、圖表等文字說明，不應以曲解
      本條，反使得鑑定人免除其到庭接受調查程序之義務（相
      同見解參見陳運財教授，傳聞法則之理論與實踐，月旦法
      學雜誌，第九七期，第一０三頁以下）。足見該條項立法
      理由尚值商榷。解釋上機關鑑定若果如實務多數見解，一
      方面認為實際實施鑑定之人無庸具結，一方面又援用前述
      錯誤的立法理由，認為機關鑑定書為傳聞法則之例外，具
      有證據能力，則當事人無從詰問鑑定人，其結果係同時架
      空嚴格證明法則、傳聞法則及直接審理原則，並嚴重侵害
      被告之訴訟權。是解釋上透過具結之擔保，至少可以免除
      侵害人民訴訟權之疑慮，並且適用刑事訴訟法第二百零八
      條第二項之例外規定時，應採目的性擴張之態度，解釋上
      除經當事人同意（第一百五十九條之五），或另符合第一
      百五十九條之一以下其他例外規定，否則，即令曾經鑑定
      人於審判外具結，該鑑定書仍無證據能力，原則上均應傳
      喚實際實施鑑定之人到庭，於審判庭經具結後，由當事人
      針對鑑定之程序及內容等事項詰問之，如此方符傳聞法則
      例外之法理，被告憲法上之訴訟權亦足獲得確保，該鑑定
      報告書始取得證據能力。
（二）查被告及指定辯護人對於公訴檢察官所提出，內政部刑事
      警察局專業鑑定人員於審判外所製作，九十四年六月二日
      發文，刑鑑字第０九四００八二三九五號槍彈鑑定書之證
      據能力，均不爭執，鑑定人亦為被告以外之人，是依上述
      傳聞法則例外之「同意性」規定，該鑑定書具證據能力。
三、被告審判外之自白筆錄
    按被告之自白，非出於強暴、脅迫、利誘、詐欺、疲勞訊問
    、違法羈押或其他不正之方法，且與事實相符者，得為證據
    。被告陳述其自白係出於不正之方法者，應先於其他事證而
    為調查。該自白如係經檢察官提出者，法院應命檢察官就自
    白之出於自由意志，指出證明之方法。刑事訴訟法第一百五
    十六條第一項、第三項分別定有明文。查被告、指定辯護人
    於準備程序、審判期日對於公訴檢察官提出其警詢及偵查訊
    問筆錄之證據能力均不爭執，本院亦查無明顯事證足認檢察
    及警察機關於製作該等筆錄時，有對被告施以法所禁止之不
    正方法等情事，是被告審判外之自白陳述筆錄係出於其任意
    性所製作，具證據能力。
貳、證明力部分
一、按被告（或共犯）之自白，不得作為有罪判決之唯一證據，
    仍應調查其他必要之證據，以察其是否與事實相符，刑事訴
    訟法第一百五十六條第二項就此定有明文。其立法目的乃欲
    以補強證據擔保自白之真實性，亦即以補強證據之存在，藉
    以限制向有「證據之王」稱號的自白在證據上之價值，質言
    之，本條項乃對於自由心證原則之限制，關於自白之證明力
    ，採取證據法定原則，使自白僅具有一半之證明力，尚須另
    有其他補強證據以補足自白之證明力。而所謂補強證據，最
    高法院七十四年台覆字第一０號曾經加以闡釋：「指除該自
    白本身以外，其他足資以證明自白之犯罪事實確具有相當程
    度真實性之證據而言。雖其所補強者，非以事實之全部為必
    要，但亦須因補強證據與自白之相互利用，而足以使犯罪事
    實獲得確信者，始足當之」。司法院大法官議決釋字第五八
    二號解釋文後段，對於本條項所謂「其他必要之證據」，著
    有闡釋，足為刑事審判上操作「自白」與「補強證據」時之
    參考標準，茲節錄引述如下：「刑事審判基於憲法正當法律
    程序原則，對於犯罪事實之認定，採證據裁判及自白任意性
    等原則。刑事訴訟法據以規定嚴格證明法則，必須具證據能
    力之證據，經合法調查，使法院形成該等證據已足證明被告
    犯罪之確信心證，始能判決被告有罪；為避免過分偏重自白
    ，有害於真實發見及人權保障，並規定被告之自白，不得作
    為有罪判決之唯一證據，仍應調查其他必要之證據，以察其
    是否與事實相符。基於上開嚴格證明法則及對自白證明力之
    限制規定，所謂『其他必要之證據』，自亦須具備證據能力
    ，經合法調查，且就其證明力之程度，非謂自白為主要證據
    ，其證明力當然較為強大，其他必要之證據為次要或補充性
    之證據，證明力當然較為薄弱，而應依其他必要證據之質量
    ，與自白相互印證，綜合判斷，足以確信自白犯罪事實之真
    實性，始足當之」。
二、訊據被告於審判期日對於上述犯罪事實坦承不諱。被告於警
    詢時雖稱扣案槍、彈係一真實姓名年籍不詳綽號「小裘」之
    男子所交付，供其防身之用云云，惟於審判期日已解釋稱（
    略以）：「小裘」就是丙○○，警詢時因為太緊張，故隨口
    稱係「小裘」借予其防身之用等語；另查被告於本院準備程
    序中雖尚辯稱扣案槍、彈係丙○○於其不知情之狀況下放置
    於其衣櫥內云云，惟查被告於審判期日坦承知情丙○○寄藏
    者為槍、彈，祇是不知真假，且被告於偵查中向檢察官供承
    確有查看丙○○所寄放之袋子，並可清楚描述槍、彈之包裝
    方式等語。查槍、彈為極敏感之物，若非違禁物品，何須由
    丙○○如此費工藏匿於被告之衣櫃，被告於審判外辯稱不知
    槍、彈真假，無非避重就輕之詞，而無足採。更足徵被告於
    受寄藏時已知悉所寄放之物係槍、彈，是被告主觀上已認知
    其係為他人寄藏槍、彈。再查被告所不爭執之證人甲○○，
    於偵查中向檢察官結證稱（略以）：被告係我女友的姑姑，
    九十四年五月二十日當天，係被告開門讓丙○○進入房內，
    後來我看見他（指丙○○）放一包東西在衣櫃中，之後我就
    離開，同日我打電話給被告，被告說他朋友放一包東西在衣
    櫃中等語。證人甲○○並指認丙○○之相片，證稱即為當日
    寄放一包東西之人等語。是被告當日即知寄放槍、彈者為丙○○，應堪證明。此外，扣案如附表所示槍、彈，經提示被
    告不爭執為其住處經搜索扣押之槍、彈在卷，並經檢察官選
    任內政部警政署刑事警察局為鑑定機關，該局內之專業鑑定
    人，就如附表編號一之槍枝，以性能檢驗法、試射法鑑驗，
    鑑定結果認為該槍枝具殺傷力，扣案子彈六顆，經取樣二顆
    試射（餘四顆），認均不具殺傷力。有內政部警政署刑事警
    察局九十四年六月二日刑鑑字第０九四００八二三九五號槍
    彈鑑驗通知書一件，附偵查卷可證。是本案除有被告於審判
    期日中任意性之自白外，復有如上所述具證據能力之證人審
    判外筆錄、扣案如附表所示槍、彈物證，及鑑定書等證據，
    與被告之自白互核，足認被告自白之真實性。本案事證明確
    ，應予論罪科刑。
三、核被告所為，就如附表編號一之犯行，係違反槍砲彈藥刀械
    管制條例第八條第四項之未經許可，寄藏可發射子彈具有殺
    傷力之改造槍枝罪。又「寄藏」之受人委託代為保管，其保
    管本身所為之持有，係寄藏之當然結果，法律上僅就寄藏行
    為為包括之評價，不應另就持有予以論罪（參見最高法院七
    十四年台上字第三四ＯＯ號判例意旨）。另按犯槍砲彈藥刀
    械管制條例之罪，於偵查或審判中自白，並供述全部槍砲、
    彈藥、刀械之來源及去向，因而查獲或因而防止重大危害治
    安事件之發生者，減輕或免除其刑，槍砲彈藥刀械管制條例
    第十八條第四項前段定有明文。本條項文字係使用「供述全
    部槍砲、彈藥、刀械之來源【及】去向」，與同條第一項所
    規定：「犯本條例之罪自首，並報繳其持有之全部槍砲、彈
    藥、刀械者，減輕或免除其刑；其已移轉持有而據實供述全
    部槍砲、彈藥、刀械之來源【或】去向，因而查獲者，亦同
    」等語，因所使用之連接詞「及」、「或」不同，最高法院
    因而認為本條例第十八條第四項既謂「並」供述全部槍砲、
    彈藥、刀械之來源「及」「去向」，自係指已將槍械、彈藥
    移轉與他人持有之情形而言，不包括仍為自己持有之情形在
    內，此觀同條第一項後段係指已移轉他人持有之情形始有「
    去向」可明（最高法院九十三年度台上字第五九六號、同院
    九十三年度台上字第六０七號判決參見）。是被告雖供出槍
    枝為丙○○所寄藏，惟一方面並未查獲丙○○，再者被告既
    仍在持有中，依上述最高法院判決之見解，自無從適用上述
    減輕或免除其刑之規定，附此敘明。爰審酌被告明知如附表
    管制之槍枝為違禁物，仍代他人寄藏，其對於社會治安所潛
    藏之危害甚鉅之犯罪動機、目的；以及未有證據證明被告曾
    持該等槍、彈從事其他實害行為，僅係單純寄藏之犯罪手段
    ；被告於審判中坦承犯行之犯後態度等一切情狀，從輕量處
    如主文所示之刑，並另諭知併科罰金，及如易服勞役之折算
    標準，以資懲儆。末查扣案如附表編號一所示之改造具殺傷
    力之槍枝一枝（含彈匣一個，槍枝管制編號：000000
    0000號），屬違禁物，應依刑法第三十八條第一項第一
    款之規定，宣告沒收之；扣案如附表編號二之改造子彈六顆
    （取樣試射二顆用罄，餘四顆），經鑑定結果均無殺傷力，
    不諭知沒收，而由檢察官另行為適法之處理。
據上論斷，應依刑事訴訟法第二百九十九條第一項前段，槍砲彈
藥刀械管制條例第八條第四項，刑法第十一條前段、第四十二條
第二項、第三十八條第一項第一款，罰金罰鍰提高標準條例第二
條，現行法規所定貨幣單位折算新臺幣條例第二條，判決如主文
。
本案經檢察官林鈺雄到庭執行職務。
中    華    民    國    95    年     4    月    17    日
                        臺灣桃園地方法院刑事第六庭
                            審判長法  官  林  孟  宜
                                  法  官  陳  永  來
                                  法  官  錢  建  榮
以上正本證明與原本無異。
如不服本判決，應於判決送達後10日內向本院提出上訴狀（應附
繕本），上訴於臺灣高等法院。
                                  書記官  劉  寶  霞
中    華    民    國    95    年    4     月    18    日
附表：寄藏槍、彈一覽表
┌──┬─────────┬────┬────────────────┐
│編號│ 槍、彈種類       │數 量   │  鑑   驗   結   果             │
├──┼─────────┼────┼────────────────┤
│ 一 │改造槍枝（美製科特│一枝    │仿COLT廠1908 CALIBER 25型半自動 │
│    │牌）              │（含彈匣│手槍製造之玩具手槍換裝土造金屬槍│
│    │                  │一個）  │管改造而成之改造手槍，機械性能良│
│    │                  │        │好，可供擊發適用子彈使用，具殺傷│
│    │                  │        │力（槍枝管制編號：0000000000號）│
├──┼─────────┼────┼────────────────┤
│ 二 │改造子彈          │六顆（採│均係由玩具金屬彈殼加裝直徑約5.96│
│    │                  │樣二顆試│mm金屬彈頭而成之改造子彈，經採樣│
│    │                  │射用罄，│二顆試射用罄，均無法擊發，認均不│
│    │                  │餘四顆）│具殺傷力。                      │
└──┴─────────┴────┴────────────────┘
附錄本案論罪科刑法條全文：
槍砲彈藥刀械管制條例第8條
未經許可，製造、販賣或運輸鋼筆槍、瓦斯槍、麻醉槍、獵槍、
空氣槍或第4 條第1 項第1 款所定其他可發射金屬或子彈具有殺
傷力之各式槍砲者，處無期徒刑或5 年以上有期徒刑，併科新臺
幣1 千萬元以下罰金。
未經許可，轉讓、出租或出借前項所列槍枝者，處 5 年以上有期
徒刑，併科新臺幣 1 千萬元以下罰金。
意圖供自己或他人犯罪之用，而犯前二項之罪者，處無期徒刑或
 7 年以上有期徒刑，併科新臺幣 1 千萬元以下罰金。
未經許可，持有、寄藏或意圖販賣而陳列第 1 項所列槍枝者，處
 3 年以上10年以下有期徒刑，併科新臺幣700 萬元以下罰金。
第 1 項至第 3 項之未遂犯罰之。


司法院資訊處製作；財團法人民間司法改革基金會備份。
